臺灣臺北地方法院刑事裁定　
109年度金重訴字第28號
公  訴  人  臺灣臺北地方檢察署檢察官
被      告  張綱維



選任辯護人  楊國宏律師
            林心瀅律師
            劉煌基律師
上列被告因違反證券交易法等案件，經檢察官提起公訴（109年
度偵字第11299號、第20248號），本院裁定如下：
    主  文
張綱維自民國壹佰壹拾年拾壹月拾柒日起，延長限制出境、出海
捌月。
    理  由
一、被告犯罪嫌疑重大，而有下列各款情形之一者，必要時檢察
    官或法官得逕行限制出境、出海，但所犯係最重本刑為拘役
    或專科罰金之案件，不得逕行限制之：一、無一定之住、居
    所者。二、有相當理由足認有逃亡之虞者。三、有相當理由
    足認有湮滅、偽造、變造證據或勾串共犯或證人之虞者；又
    審判中限制出境、出海每次不得逾8月，犯最重本刑為有期
    徒刑10年以下之罪者，累計不得逾5年；其餘之罪，累計不
    得逾10年；法院延長限制出境、出海裁定前，應給予被告及
    其辯護人陳述意見之機會，刑事訴訟法第93條之2第1項、第
    93條之3第2項後段、第4項分別定有明文。限制住居、限制
    出境係為保全刑事訴訟程序之順利進行，並非涉及確定被告
    對本案應否負擔罪責與科處刑罰之問題，故審酌是否該當限
    制出境、出海之事由暨必要性，毋須如同本案判決應採嚴格
    證明法則，易言之，僅須依自由證明法則使讓法院相信「很
    有可能如此」即為已足，尚無須達到「毫無合理懷疑之確信
    程度」，倘依卷內事證堪認被告犯罪嫌疑重大，同時符合法
    定原因且足以影響審判進行或刑罰之執行者，即得依法為之
    ，藉以確保其日後到庭接受審判或執行。
二、經查，被告張綱維因違反證券交易法等案件，於偵查中經檢
    察官向本院聲請羈押，經本院於民國109年4月2日准許羈押
    後，又於109年5月29日，以109年度偵聲字第92號裁定延長
    羈押，案經檢察官提起公訴，由本院以109年度金重訴字第2
    8號審理中，本院受命法官於109年7月30日訊問後，認有羈
    押被告之原因與必要，遂於109年7月30日，依刑事訴訟法第
    101條第1項第1款、第3款之規定，將被告予以羈押。復經本
    院於109年10月26日、109年12月28日、110年2月24日，依比
    例原則衡量後，認仍有繼續羈押被告之必要，爰依刑事訴訟
    法第101條第1項第1款、第3款之規定，分別裁定自109年10
    月30日、109年12月30日、110年3月1日起延長羈押2月，並
    於110年2月24日裁定被告得於提出新臺幣（下同）8,000萬
    元保證金及由辯護人劉煌基律師出具2,000萬元之保證書，
    並限制住居，限制出境、出海後，准予停止羈押。嗣被告於
    110年3月17日繳納保證金及保證書後獲釋，並經本院裁定自
    110年3月17日起限制出境、出海8月在案，合先敘明。
三、現今前開期間即將屆滿，本院給予被告及辯護人以書狀陳述
    意見之機會後，考量被告對所涉犯偽造私文書罪坦承不諱，
    對於其行為是否構成民用航空運輸業負責人未依核准停業致
    生損害於公眾及他人且情節重大罪則不爭執，惟仍矢口否認
    有使公務員登載不實罪、行使偽造私文書罪、行使業務上登
    載不實文書罪、業務侵占罪、詐欺得利罪、背信罪、重整人
    對於職務上之行為虛偽陳述罪、公告申報財報不實罪、特別
    背信且其犯罪所得達1億元以上罪、以明知為不實之事項而
    填製會計憑證及記入帳冊罪、利用不正當方法致使財務報表
    發生不實結果罪、違法逃漏稅捐罪之犯行，然以目前審理進
    度而言，依卷內事證以觀，已足認被告所涉違反上開各罪之
    犯罪嫌疑仍均屬重大。
四、又被告涉違反修正前證券交易法第171條第2項、第1項第3款
    之特別背信且其犯罪所得達1億元以上罪，此為最輕本刑7年
    以上有期徒刑之重罪，考量趨吉避凶之基本人性，本易伴隨
    有高度逃亡之可能性。且被告所涉罪數非少，如均成罪，未
    來刑責可能甚重，且依起訴書記載，本案被告之犯罪所得高
    達35億6,201萬元，是被告未來亦可能面臨高額之刑事沒收
    及民事求償責任，衡諸常情，在主觀上恐有強烈之逃亡動機
    。又被告先前擔任國內知名航空公司遠東航空公司之負責人
    ，並為本案樺福集團所屬各公司之實際負責人，應有相當之
    資力及商業人脈，可見被告與一般人相較，有較強之出境後
    在海外滯留不歸之能力與資源。再被告先前曾有「經限制住
    居於戶籍地後，擅自居住他處，並未實際居住於該地址，且
    是經檢察官詢問後，始跟檢察官報告」、「提領大額現金，
    並將名畫等財產搬至親友住處」、「躲避民間債權人催討債
    務」等具體行為，更可見被告已有隱匿行蹤、隱匿資產等情
    形。復兼衡本件被告之涉案程度、檢察官掌握對被告不利證
    據之清晰程度，及審酌被告自述之身分、地位、經濟等情，
    已有事實足認被告仍有相當動機潛逃國外以規避本案審判及
    如經判決有罪確定可能受到之刑罰與刑事沒收之虞。
五、再考量檢察官起訴被告之犯罪情節與目前之訴訟進度等因素
    ，認以限制被告出境、出海之方式，並搭配限制住居及具保
    等手段，應可保全後續審判及如判決被告有罪確定之刑罰執
    行程序。另一方面，考量就被告本案被訴之犯罪事實，亦待
    針對相關證物、證人進行法定調查程序予以釐清，苟被告日
    後無法遵期到庭進行訴訟程序，勢必造成訴訟延宕，而限制
    出境、出海造成被告目前人身自由不便之程度，尚屬輕微，
    與限制所欲達成保全審判、執行程序順利進行之公益目的相
    權衡，並非不合比例之限制手段，是本院前所限制被告出境
    、出海之強制處分，經核現仍有其必要性存在，故認應繼續
    限制被告出境、出海，爰裁定被告自110年11月17日起限制
    出境、出海8月，並由本院通知執行機關即內政部移民署、
    海洋委員會海巡署偵防分署執行之。
六、被告及其辯護人之辯解
㈠、被告及其辯護人雖辯稱：被告均有遵期出庭、報到，被告所
    有身家財產均在國內，被告亦須照顧罹患癌症第四期的母親
    ，被告並無逃亡之可能云云。惟衡酌我國司法實務經驗，縱
    被告於偵、審程序曾遵期到庭、定期報到，且在國內尚有家
    人，並有固定住居所與財產之情況下，仍不顧國內親人、財
    產而棄保潛逃出境，致案件無法續行或執行之情事，仍不勝
    枚舉，且因刑事訴訟程序係動態進行，本案尚未完成審理程
    序，被告仍有可能在訴訟程序進行中發現對己不利之情事，
    即潛逃海外不歸，故尚難僅憑被告在國內仍有親友，有固定
    之職業，或先前均有遵期到庭、報到等事由，即遽認被告未
    來亦無逃亡之虞。是被告及其辯護人此部分所辯，自委無足
    採。
㈡、被告及其辯護人雖又辯稱：遠東航空公司於國內外均有派駐
    人員經營據點，經民用航空局任意廢照，造成遠東航空公司
    國內外所有據點均暫時停滯無法運作，需被告出面重整，且
    目前有數組潛在投資人有意願投資遠東航空公司，惟該些投
    資人均在海外，亟需被告親自與之洽談投資細節，故被告確
    有出國之需要，請求解除限制出境、出海之處分云云。然參
    諸現代科技之發展，被告所述上開情節，亦非不得以視訊、
    委託他人或其他方式代為之，尚難認被告有必須親自出境前
    往海外不可之重大理由，是難認其確有出境之必要。況被告
    此部分主張，與被告有無限制出境、出海之原因及必要性無
    關，自不影響本院前揭判斷，附此敘明。
㈢、綜上，被告及其辯護人所辯均尚難採信，被告有逃亡之虞，
    已至為明灼。是本院認現階段仍有繼續對被告限制出境、出
    海之必要。
七、據上論斷，應依刑事訴訟法第93條之2第1項第2款、第93條
    之3第2項之規定，裁定如主文。
中　　華　　民　　國　　110 　年　　11　　月　　12　　日
　　　　　　　　　刑事第一庭審判長法　官　周玉琦
　　　　　　　　　                法  官  吳志強
　　　　　　　　　                法  官  吳承學
以上正本證明與原本無異。
如不服本裁定，應於送達後5日內，向本院提出抗告狀。
　　　　　　　　　　　　　　　　  書記官　林文達
中　　華　　民　　國　　110 　年　　11　　月　　15　　日